臺灣高等法院刑事判決　　　　　　　　　　　　　九十年度重上更(四)字第二八四號
　　上　訴　人
　　即　被　告　乙○○
　　指定辯護人　本院甲○辯護人
右上訴人因殺人未遂等案件，不服臺灣新竹地方法院八十八年度易字第八二九號，中
華民國八十九年一月二十五日第一審判決（起訴案號：臺灣新竹地方法院檢察署八十
八年度偵字第六五六五號）提起上訴，本院判決後經最高法院第三次發回更為審理，
本院判決如左：
    主  文
原判決關於任敘榮部分撤銷。
任敘榮殺人未遂，累犯，處有期徒刑伍年捌月。
扣案之鐵器壹支及三角形單刃開鋒之小刀壹把均沒收之。
    事  實
一、任敘榮於民國八十二年間因違反肅清煙毒條例案件，經本院判處有期徒刑三年六
    月（下簡稱為「前執行案」），於八十二年十月十六日送監執行，於八十六年二
    月十四日執行完畢；復於八十二年間因違反麻醉藥品管理條例案件，經台灣新竹
    地方法院判處有期徒刑十月，復因違反麻醉藥品管理條例案件，經臺灣新竹地方
    法院判處有期徒刑五年五月，上訴本院後，仍判處有期徒刑五年五月，本院另就
    二罪定其應執行刑為五年十月（下簡稱為「後執行案」），自前執行案執行完畢
    翌日即八十六年二月十五日起接續執行，至八十七年九月五日縮短刑期假釋出獄
    ，刑期應至九十一年六月二十日始屆滿，尚在假釋期間內，仍不知自我檢束，於
    八十八年八月二十八日晚上八時四十分許，與張仁政（業經判決確定）、林正雄
    （綽號「阿洋」）、李祥華（綽號「狗仔」），在張仁政位於新竹市○○路三五
    九巷十四號之住處聊天時，適具司法警察身分之新竹市警察局第三分局南門派出
    所警員劉增勇正進行戶口查察勤務，從外面之落地窗看到裡面坐有三、四個人，
    其中一個男子即任敘榮坐在大門入口客廳右手邊之餐桌，將不明物品藏在男用之
    手提包內，劉增勇因懷疑任敘榮所有之手提包內可能藏有違禁物，乃入屋進行戶
    口查察，並要求任敘榮將手提包交出供臨檢，查看結果在皮包夾層發現壹包以紙
    包住之物品，劉增勇詢問乙○○是否毒品，乙○○謊稱是紙，並把東西搶過去放
    入口袋，不願交出並欲由餐廳往大門逃跑之動作，劉增勇見狀以乙○○為持有毒
    品之現行犯，將之壓制在客廳沙發椅上，而置於其監督控制之下，乙○○被壓制
    後要求劉增勇把手放開，並責怪張仁政為何不幫助他，劉增勇仍命乙○○交出毒
    品，乙○○說不見了，劉增勇隨之在沙發椅之座墊底下搜得第一級毒品海洛因一
    包（驗後淨重Ｏ‧三Ｏ公克，包裝重Ｏ‧二一公克，涉犯違反毒品危害防制條例
    部分另案偵辦），並詢問乙○○毒品是否其所有，乙○○說他車禍腳受傷，須要
    海洛因止痛云云，劉增勇嗣於乙○○之手提袋內另搜出鐵器一支，取出置於桌上
    ，此時任敘榮、張仁政、林正雄、李祥華遂向劉增勇求情，冀其能放過任敘榮一
    次，張仁政並稱乙○○是他朋友，不希望乙○○在他家出事情，他要頂罪等語，
    惟為劉增勇當場回絕，表示要公事公辦，並以行動電話呼叫同事前來支援，林正
    雄、李祥華見狀即行離開，嗣任敘榮因己身甫出監尚在假釋中，恐再入監服刑，
    明知劉增勇具司法警察身分，正依法執行職務，其為持有毒品之現行犯而被逮捕
    ，係依法逮捕之人，為求脫逃，竟基於妨害公務、暴力脫逃及殺人之故意，趁劉
    增勇打電話不及注意之際，拿起其所有被警搜出放置上址客廳茶几上之上開鐵器
    一支，預見該支頭部是鐵製實心長六公分、鍊條為鐵製彈簧，長十六公分外面紮
    黑色皮套、全長四十五公分、重量為三百六十九公克，手握彈簧以鐵製實心部位
    敲擊人之頭部，足以取人性命，惟為圖脫逃，仍以縱然因而發生死亡結果亦在所
    不惜之犯意，猛力朝劉增勇之頭頂敲擊數下，並大喊「給你死、給你死」，造成
    劉增勇受有頭部外傷合併腦挫傷之傷勢並當場流血，其間，任敘榮並叫張仁政關
    下鐵門，張仁政亦明知劉增勇具司法警察身分，正依法執行職務，而任敘榮持有
    毒品被警壓制，為依法逮捕之人，為便利任敘榮脫逃，竟依任敘榮指示按下該處
    之鐵門開關企圖困住劉增勇，妨害劉增勇執行公務，劉增勇見狀即對張仁政表示
    是否要讓他死在這裡時，張仁政始將鐵門按停而關下一半，任敘榮與劉增勇繼由
    客廳纏鬥至廚房，在廚房亦持續用鐵器攻擊已受傷流血之劉增勇頭部，再返回客
    廳，任敘榮見劉增勇仍行追攝，竟接續前開暴力脫逃、妨害公務及殺人之犯意，
    接續以其所有隨身攜帶刀刃部分為三角形單面開鋒，握把塑膠製，兩邊設有手指
    握槽、長度七公分、重量為十三公克之小刀一把，朝劉增勇之左側腰、左手臂等
    處猛刺數下，劉增勇仍抱住任敘榮不放，嗣於纏鬥之際，將該處客廳之玻璃門撞
    破，劉增勇仍不放手，張仁政則接續前開便利任敘榮脫逃之犯意，上前抱住劉增
    勇以利任敘榮脫身，任敘榮再接續前開暴力脫逃、妨害公務之故意，又以撞破之
    玻璃片攻擊劉增勇手部，造成劉增勇腹部、左手臂及左手多處裂傷，劉增勇受不
    了而放開手，任敘榮隨即往屋外逃跑，惟任敘榮，尚未脫離公權力之監督範圍，
    警員劉增勇推開張仁政起身仍在後追跡，先抓到乙○○之腳部，適被趕來支援之
    警察捕獲，而未脫逃得逞，並扣得任敘榮所有供犯罪用之鐵器一支、小刀一把及
    張仁政所有，任敘榮持以供犯罪用之沾有血跡之玻璃片一塊，而劉增勇因受有腹
    部、左前臂及左手多處裂傷、頭部外傷合併腦挫傷，經送醫急救，始倖免於死亡
    。
二、案經新竹市警察局第三分局移送臺灣新竹地方法院檢察署檢察官偵查起訴。
    理      由
一、訊據上訴人即被告任敘榮固承認持其所有鐵器及小刀攻擊警員劉增勇之行為，然
    否認有何殺害警員之意圖及妨害公務之行為，辯稱：毒品是朋友所交給，警察劉
    增勇搜獲到毒品，伊是要求情，但劉增勇要公事公辦，劉增勇先壓制伊，又放下
    伊坐在沙發上，劉增勇在請求支援時，伊一直是想要跑，沒有說殺死你的話，伊
    沒有殺人的犯意，用意就是要跑，只是不想被逮捕才掙扎的云云。
二、經查：
（一）被害人劉增勇為新竹市警察局第三分局南門派出所警員，於八十八年八月二十
      八日晚上執行戶口查察勤務，行經張仁政位於新竹市○○路三五九巷十四號住
      處，從外面之落地窗看到裡面坐有三、四個人，其中一個男子坐在大門入口的
      客廳右手邊的餐桌，將不明物品藏在男用之手提包內，劉增勇因懷疑任敘榮所
      有之手提包內可能藏有違禁物，遂要求任敘榮將手提包交出供臨檢，果然在上
      開手提包內發現第一級毒品海洛因一包及其所有之鐵器一支，劉增勇欲依法逮
      捕時，遭被告任敘榮以鐵器、小刀攻擊受傷等情，有劉增勇於八十八年八月二
      十九日在新竹市南門綜合醫院口述，由員警紀錄之報告書暨現場平面圖，並據
      劉增勇於原審、本院前審調查時指證明確 (見偵查卷第九－十一頁、原審卷第
      七十一頁、第七十二頁、本院上訴卷第四十頁、第四十一頁、本院更一卷第五
      十三頁、第五十四頁、本院更二審卷第三十、三十一頁及本院更三審卷第三十
      二頁），證人李祥華（被告任敘榮之朋友，案發時在現場）於本院前審調查中
      亦證實警員劉增勇確有於上開時地執行戶口查察勤務，查獲任敘榮持有毒品海
      洛因無訛（見本院更三審卷第六十六頁、第六十七頁）。警員劉增勇所查獲任
      敘榮持有之白色粉末一包，經送往法務部調查局檢驗結果，認確為第一級毒品
      海洛因（驗後淨重Ｏ‧三Ｏ公克，包裝重Ｏ‧二一公克），有該毒品扣案及法
      務部調查局八十八年十月二十五日（８８）陸八八Ｏ七八八Ｏ七號函附卷足憑
      。足見案發時劉增勇為新竹市警察局第三分局南門派出所警員身分，執行戶口
      查察勤務，且查獲任敘榮持有毒品海洛因等情屬實。而警員劉增勇因此受有腹
      部、左前臂、左手等多處裂傷及頭部外傷合併腦挫傷等傷勢，此有新竹市南門
      綜合醫院診斷證明書一份在卷可稽（見偵查卷第二十五頁），並有打鬥後之現
      場照片四幀附於偵查卷內可稽（見偵查卷第十二頁、第十三頁），復有遺留在
      現場之被告任敘榮所有之鐵器一支、小刀一把，被告張仁政所有沾有被害人劉
      增勇血跡之玻璃片一塊扣案足證。
（二）被告攻擊警員劉增勇之事實認定：
  １、案發時相關人之位置確認：
      被害人劉增勇於本院前審調查中證稱：伊進去時是客廳，被告與另外一個坐在
      餐桌，張仁政與另外一個坐在沙發那裡（見本院更三審卷第三十二頁），證人
      李祥華於本院前審調查中證陳：警察劉增勇進來，有看到桌子上有一個手提包
      說要看一下，被告乙○○坐在大門入口的客廳右手邊的餐桌那裡，手提包內有
      粉狀的東西（見本院更三審卷第六十六頁、第六十七頁），證人張仁政於本院
      前審調查中證稱：「（問：證人劉增勇進來時，你們當時的位置如何？）當時
      有我與被告任敘榮、證人林正雄、證人李祥華在場，我與證人林正雄坐在靠近
      沙發那裡，證人李祥華、被告乙○○坐在餐桌那裡（見本院更三審卷第六十九
      頁），另證人李祥華於本院前審調查中亦為相同之證詞（見本院更三審卷第六
      十九頁），互核相符，並有證人張仁政所繪製現場位置圖乙份附卷可憑（見本
      院更三審卷第六十九頁）。是被告乙○○於本院前審調查中稱：當時只有伊一
      個人坐在餐桌，其他三人在沙發那裡玩牌云云（見本院更三審卷第三十四頁、
      第八十九頁），與事實不符，要無可採。
  ２、被害人劉增勇之證詞：
      劉增勇於本院前審調查中證稱：「（問：八十八年八月二十八日晚上八時四十
      分許，到新竹市○○路三五九巷十四號之住處做什麼？）我當時是執行戶口查
      察勤務，那是張仁政位於新竹市○○路三五九巷十四號的住處，我從外面的落
      地窗有看到裡面有坐三、四個人，有看到其中一個男子將不明的物品藏在男用
      的手提包內，是大門入口的客廳右手邊的餐桌，有看到其中一個男子將不明的
      物品藏在男用的手提包裡面，這時我就到張仁政住處戶口查察，我進去時是客
      廳，被告與另外一個坐在餐桌，張仁政與另外一個坐在沙發那裡，我要張仁政
      提出戶口名簿，但張仁政說戶口名簿掉了，我要他去申請補發，我再來戶口查
      察（見本院更三審卷第三十二頁）。之後我就詢問張仁政其他在場的係何人，
      張仁政稱在場的三個人都是他的朋友，是來找他聊天的，我就要他們出示證件
      ，並且以行動電話請派出所同仁幫忙查證是否有通緝紀錄，結果沒有通緝紀錄
      ，我就將證件交還他們，我還問被告乙○○你的手提袋是什麼東西，是否可以
      拿出來給我看，被告乙○○說沒有東西，我就請被告乙○○把東西拿出來給我
      看，被告乙○○就有把東西給我看，我看的結果，有在夾層有壹包紙包住的東
      西在裡面，我就問被告乙○○是什麼東西，被告乙○○說是紙，並把東西搶過
      去放到他的口袋裡，我說是不是毒品，被告乙○○他不願意拿出來，被告乙○
      ○想有跑的動作，當時我在桌子那裡盤查，因被告乙○○有想跑的動作，因為
      右邊是餐廳，被告乙○○想由餐廳往大門移動，被告乙○○就被我壓到沙發椅
      上，我就壓住了，這時被告乙○○叫我把手放開，並且也責備張仁政為何不幫
      助他，我還是叫被告乙○○把毒品拿出來，被告乙○○說不見了，之後我就在
      沙發椅的座墊底下找到海洛因的毒品，是壹包（見本院更三審卷第三十三頁）
      ，這時張仁政就出來求請說，要求我放了被告乙○○，被告乙○○是他朋友，
      張仁政不希望被告乙○○在我家出事情，張仁政說他要頂罪，我不同意，我就
      問被告乙○○毒品是否他的，他說他車禍腳有傷，須要海洛因止痛用的，我接
      下來就在被告乙○○的手提袋另搜索出鐵器，鐵器是底路連接扣環的，可以套
      到手上，我問被告乙○○鐵器做何用途，他說是防身用的，我看手提袋裡面已
      經沒有東西，我就用行動電話聯絡派出所同事前來支援，這時被告乙○○聽到
      了，就拿我搜索到，我放在桌上的鐵器，被告乙○○就拿鐵器攻擊我的頭部約
      三、四下，並用台語說「給你死，給你死」，這時鐵門就放下來了，鐵門何人
      關的，我不知道，因為張仁政與另外一個人李祥華站在鐵門旁邊的開關那裡，
      何人關鐵門的，我無法確定，鐵門快放下來時，我向張仁政說，是否要讓我死
      在裡面，這時張仁政才把鐵門按停的，被告乙○○打我頭部三、四下，就往廚
      房的方向跑，我就追進去到廚房裡面，然後被告乙○○又從廚房跑到客廳，這
      時我用手勒住被告乙○○的脖子，被告乙○○就拿有一個扣環的刀刃，該刀刃
      為三角形的刀子，往我的左側腰、左手臂猛刺，我還是不放手，我們二人就撞
      破門，雙方都倒在地上，然後就把玻璃門撞破，這時張仁政也要把我抱住，張
      仁政的意思要把我拉開，讓被告乙○○脫開，我仍然抓住被告乙○○不放手，
      這時被告乙○○用撞破的玻璃碎片拿起來畫我的手臂，我就受不了，我就放手
      ，被告乙○○逃跑，這時我把張仁政推開，因被告乙○○跑出大門約十公尺，
      我們派出所支援的人也到了，是我先抓到被告乙○○的腳，支援的人到了，就
      抓到被告乙○○了。」等語（見本院更三審卷第三十二頁、第三十三頁、第三
      十四頁）。
  ３、被告任敘榮於客廳、廚房持鐵器攻擊劉增勇頭部等情之認定：
      被告乙○○於本院前審調查中辯稱：伊在客廳都沒有動手打劉增勇，不然他沒
      有機會請求支援，伊跑到廚房想要逃跑，當時因伊腳受傷，自已以為沒有辦法
      抵抗，皮包內的鐵器，是因為伊不讓劉增勇追上，本來是交給劉增勇的，因伊
      要跑去廚房時，就將鐵器拿到伊之皮包內，伊在廚房拿出鐵器就是要阻擋劉增
      勇追伊，伊只是揮一揮而已，在廚房伊不是故意打到劉增勇的頭部（見本院更
      三審卷第三十四頁、第三十五頁），又稱：劉增勇的頭部受傷，是伊在廚房要
      阻擋劉增勇，不小心碰到劉增勇的的頭部，不是要攻擊劉增勇，也沒有要殺死
      劉增勇的意思（見本院更三審卷第七一頁），復稱：伊沒有直接拿鐵器攻擊劉
      增勇的頭部，伊有拿鐵器是要揮打阻隔用的，鐵器是伊不小心揮擋阻隔飛出去
      打到劉增勇的頭部（見本院更三審卷第八十八頁），本院前審審理中辯稱：伊
      沒有去打劉增勇的頭部，只是揮擋阻隔而已（見本院更三審卷第九十二頁），
      否認於客廳持鐵器攻擊警員頭部，而在廚房伊只是揮一揮而已，要阻擋劉增勇
      ，不是故意打到劉增勇之頭部云云；於本院本審調查時辯稱：伊有拿小鐵器攻
      擊劉增勇，小鐵器的皮帶斷掉，小鐵器皮帶有打到劉增勇的頭部等語（見本院
    更四審卷第三十四頁），惟證人劉增勇於本院前審調查中證稱：「（問：被告
      乙○○攻擊你幾次？）第一次在客廳用鐵器攻擊我，被告乙○○跑到廚房亦是
      用鐵器攻擊我，被告乙○○從廚房出來是用小刀攻擊我，是在客廳攻擊我的。
      」等語（見本院更三審卷第三十五頁），參諸警員劉增勇受有頭部外傷合併腦
      挫傷之傷勢，此有上開新竹市南門綜合醫院診斷證明書一份在卷可稽（見偵查
      卷第二十五頁），該傷勢應非僅「揮一揮」、「要阻擋劉增勇」、「不小心揮
      擋阻隔飛出去打到劉增勇」，而是蓄意以鐵器攻擊所造成，證人劉增勇所證被
      告乙○○在客廳用鐵器攻擊，跑到廚房亦是用鐵器攻擊伊之頭部，與其所受傷
      勢相吻合，應非虛言，被告所辯，顯係卸責之詞，委無可採。
  ４、被告從廚房逃出至客廳時持小刀猛刺警員左側腰、左手臂等處並以撞破之玻璃
      碎片割傷劉增勇等情之認定：
    (1)被告乙○○於本院前審調查、審理中坦承伊在客廳，而非廚房以小刀攻擊劉增
      勇之事實（見本院更三審卷第三十六頁、第九０頁），證人劉增勇於本院前審
      調查中證稱：「（問：被告乙○○攻擊你幾次？）第一次在客廳用鐵器攻擊我
      ，被告乙○○跑到廚房亦是用鐵器攻擊我，被告乙○○從廚房出來是用小刀攻
      擊我，是在客廳攻擊我的。」（見本院更三審卷第三十五頁），又稱：「（問
      ：被告乙○○何時用三角形的刀刃刺殺你？是何地點？）被告乙○○從廚房跑
      到客廳的時候，是在客廳攻擊我的。」等語（見本院更三審卷第七０頁），互
      核相符，應可採信。雖證人劉增勇於本院更二審及卷附報告書指稱被告乙○○
      持小刀是在廚房攻擊伊，不是在客廳，而與上開供述不符，惟該報告書，係劉
      增勇住院時，由同事依其口述紀錄作成，業據劉增勇於本院前審調查中證實（
      見本院更三審卷第七０頁），該報告書內容難免與事實有所出入，是被告乙○
      ○持小刀攻擊之地點應以劉增勇上開證述為可採。
    (2)至於被告乙○○辯稱：當時伊從廚房逃到客廳，伊左腳腿部受傷，劉增勇又抓
      伊受傷的腳，伊想逃跑，腳又痛的受不了，伊就拿掛在腰帶的小刀，輕劃劉增
      勇的手，要劉增勇放手，不是要致劉增勇於死地云云（見本院更三審卷第三十
      四頁、第三十五頁、第七一頁、第八十九頁、第九０頁）。本院前審調查中，
      劉增勇雖證稱：當時伊也有受傷，怕乙○○脫逃，伊有攻擊乙○○的左腳腿部
    ，受傷的左小腿我當時也有受傷（見本院更三審卷第七一頁），惟確切證陳：
      被告乙○○又從廚房跑到客廳，這時伊用手勒住被告乙○○的脖子，被告乙○
      ○就拿有一個扣環的刀刃，該刀刃為三角形的刀子，往伊的左側腰、左手臂猛
      刺，我還是不放手，我們二人就撞破門，雙方都倒在地上，然後就把玻璃門撞
      破等語（見本院更三審卷第三十三頁、第三十四頁），再參諸卷附新竹市南門
      綜合醫院診斷證明書顯示，警員劉增勇亦因此受有腹部、左前臂、左手等多處
      裂傷等傷勢以觀（見偵查卷第二十五頁），應係被告乙○○持刀猛刺之結果，
      當非「輕劃劉增勇的手」所致，被告所辯，乃事後圖卸之詞，無足採信。
    (3)被害人劉增勇指稱同時併遭被告乙○○另持撞破之玻璃割刺手臂（見本院更三
      審卷第三十四頁），且扣案之玻璃上亦確有血跡，重量為一佰四十五公克，此
      經本院前審勘驗玻璃片屬實（見本院更三審卷第九十一頁），參諸被害人劉增
      勇左前臂、左手等多處裂傷，此有上開新竹市南門綜合醫院診斷證明書一份在
      卷可稽（見偵查卷第二十五頁），而被告乙○○於八十八年八月二十九日羈押
      於臺灣新竹看守所時，僅右前臂及左小腿有輕度擦傷，有該所八十九年十月十
      一日竹所衛字第二二五０號函所附被告內外傷記錄表影本在本院更一審卷內可
      稽，該玻璃片上之血跡，應係被告乙○○持撞破之玻璃割刺劉增勇手臂受傷所
      沾，被害人劉增勇所證情節與其傷勢相吻合，應屬可信，被告乙○○空言否認
      持撞破之玻璃割刺手臂，亦屬卸責之詞，委無可採。
  ５、被告乙○○叫張仁政關下鐵門，用以困住劉增勇，助長襲警之便利等情之認定
      ：
    (1)被告乙○○於偵查中供稱：「（問：為何叫張仁政把鐵門關下？）因劉某要抓
      我，我叫張仁政把鐵門按下。」（見偵查卷第二十九頁反面、第三十頁），又
      稱：「（問：事情發生當中，張仁政有無把鐵門拉下來？）有，當警員搜到海
      洛因，叫我去沙發坐時，我或張仁政有說把鐵門拉下來：：」等語（見偵查卷
      第六十五頁），證人張仁政於警詢即供稱：當時是任敘榮叫我關鐵門的，我有
      按下鐵門，但被害人劉增勇向我說，張仁政你門關起來是想讓我死嗎，我才馬
      上按停止（見偵查卷第八頁），檢訊中復供稱：「（問：為何任某叫你把鐵門
      關下。你就關下鐵門？）是第一次剛開始劉某要抓任某時，任某要我關鐵門，
      我就關鐵門，劉某就叫說我這樣做是要讓他死嗎，後我又把鐵門打開。」等詞
      （見偵查卷第二十八頁正、反面），核與證人劉增勇於本院前審調查中所證：
      伊用行動電話聯絡派出所同事前來支援，被被告乙○○聽到了，就拿起伊搜索
      到放在桌上的鐵器，敲擊伊之頭部約三、四下，並用台語說「給我死，給我死
      」，這時鐵門就放下來，鐵門何人關的，伊不知道，因為張仁政與另外一個人
      李祥華站在鐵門旁邊的開關那裡，何人關鐵門的，伊無法確定，鐵門快放下來
      時，伊向張仁政說，是否讓伊死在裡面，這時張仁政才把鐵門按停的，被告乙
      ○○打伊頭部三、四下，往廚房的方向跑，伊就追進去到廚房裡面，然後被告
      乙○○又從廚房跑到客廳等語相吻合（見本院更三審卷第三十三頁、第三十四
      頁），足見被告乙○○被搜到海洛因，劉增勇聯絡派出所同事前來支援，以鐵
      器攻擊警員頭部之際，確有叫張仁政關鐵門，鐵門快放下時，劉增勇向張仁政
      說，是否讓伊死在裡面，此時張仁政始將鐵門按停，應屬可信。又據劉增勇所
      證張仁政與另外一個人李祥華站在鐵門旁邊之開關處，則按鐵門放下之人應非
      林正雄，是被告乙○○於本院前審調查、審理中翻異稱：伊不是叫張仁政關鐵
      門，是林正雄關鐵門的（見本院更三審卷第三十五頁、第九０頁），證人張仁
      政於本院前審調查中證稱：鐵門是證人林正雄按關的，伊沒有聽到被告乙○○
      說要關鐵門的話（見本院更三審卷第六十八頁），另一證人李祥華於本院前審
      調查中證稱：當時是林正雄去按開關的，把鐵門關起來的，是證人林正雄主動
      關的，關鐵門只有關到一半。伊沒有聽到警察說要讓我死在這裡的話云云（見
      本院更三審卷第六十七頁），均非可採。
    (2)證人張仁政於警詢供稱：「（問：你為何要關下鐵門？）本來是想向我們的管
      區警員劉增勇求情。」（見偵查卷第八頁），被告乙○○於檢訊附和其詞稱：
      伊叫張仁政把鐵門關下，是因劉某要抓伊，伊叫張仁政把鐵門按下，準備要求
      情，叫劉某不要把伊帶走（見偵查卷第二十九頁反面、第三十頁），又稱：「
      我或張仁政有說把鐵門拉下來，並不是想把警員殺死，我是因為想逃，才會襲
      警的。」（見偵查卷第六十五頁），而於本院前審調查、審理中則稱：伊要他
      們把鐵門關下來一點，怕驚動鄰居（見本院更三審卷第三十五頁、第九０頁）
      ，前後供述已有不符，查被告乙○○或張仁政如真為求情，何須關下鐵門？又
      被告乙○○一再辯稱其攻擊警員之目的，係為逃跑，則關鐵門豈非反不易逃跑
      ？被告乙○○於攻擊警員劉增勇之際叫張仁政把鐵門關下，顯在困住執行職務
      之警員，助長襲警之便利，至為灼然。被告及證人所供「關鐵門係為求情、逃
      跑」云云，均屬飾詞，要無足採。
  ６、被告曾言「給你死、給你死」之認定：
    (1)被告辯詞不足採之理由：
      被告任敘榮雖否認曾於客廳持鐵器攻擊被害人頭部之際更出言表示「殺死你」
      ，「殺死你」之語，惟查：證人劉增勇於案發翌日，在南門醫院住院就醫時，
      由其口述，林鉦家代筆之報告中即已供陳伊遭受被告攻擊時，被告口中大叫「
      殺死你」、「殺死你」，本院前審調查中經詢以「何時講殺死」時證稱：「在
      客廳，被告乙○○拿鐵器攻擊我的時候。」（見本院更三審卷第三十五頁），
      復稱：問被告乙○○有無喊「給你死、給你死」的話？是在客廳的時候，被告
      乙○○有拿鐵器攻擊我的頭部三、四下的時候喊的，鐵器有扣環與三角形的刀
      刃不一樣，該鐵器有扣案等語（見本院更三審卷第六十九頁）。衡以被告任敘
      榮確係因持有第一級毒品海洛因一包被警查獲，求情不成，唯恐再度入監服刑
      ，而不顧後果持被警搜獲之鐵棒攻擊劉增勇頭部，冀求使命逃脫，則其於客廳
      持鐵器攻擊被害人頭部之際更出言表示「殺死你」，「殺死你」之語，無非主
      觀犯意之宣洩，是被害人劉增勇所證被告曾言「給你死、給你死」之指述，自
      屬可信。至於被告所言究係「殺死你、殺死你」抑或「給你死、給你死」，兩
      者無非因口譯所造成之差異，其要殺死劉增勇之意則一，惟以台語發音，則「
      給你死」一詞傳譯為可取。被告上開所辯，乃事後圖卸，不足採信。
    (2)證人證言不足採之理由－－在場之林正雄、李祥華、張仁政之供述：
      本院前審經傳喚提訊當時在場之林正雄、李祥華、張仁政訊問結果，雖均陳稱
      並未耳聞被告乙○○出言「給你死」之語，然查，證人林正雄於劉增勇以電話
      請求支援時即離開現場，業據證人林正雄於本院前審調查時到庭具結證述明確
      ，是則證人林正雄離開而未聽聞被告為前開表示，自屬必然，尚難據此而為有
      利於被告認定之依據。至於證人李祥華、張仁政之證詞，其中張仁政參與妨害
      公務之犯行，其證言迴護被告並害怕自己因而拖累，自難期為真實之證言，李
      祥華於本院前審訊問被告有無在客廳拿鐵器襲警時，供稱「沒有」，但與被告
      在偵查中自承被查獲時，「警員抓我，我叫他放開手，但他不放，所以我拿起
      鐵棒打他」等詞，顯不相符，顯見證人李祥華亦有迴護被告之情形，其證言亦
      不可採。
    (3)警員劉增勇書面報告與其供述不符之採酌：
      依劉增勇出具之報告所載「任敘榮就持放在桌上之鐵器往我頭部攻擊後，往廚
      房的方向逃跑，我就追進廚房，任敘榮又持鐵器攻擊我頭部，我將任敘榮手上
      的鐵器搶下，任敘榮從身上拿出預藏之扁鑽往我的左後背及手部刺殺，口中大
      叫殺死你、殺死你」等語 (見偵查卷第十頁)，此與劉增勇嗣後在原審及本院
      前審所供被告任敘榮口喊「殺死你、殺死你」的時間未盡相符，經本院前審再
      度傳訊劉增勇證稱：「他以鐵器攻擊我的頭部」、「喊殺死你那是第一次以鐵
      器攻擊我的時候，他以台語講「給你死」，本院前審調查中經詢以「何時講殺
      死」時證稱：「在客廳，被告乙○○拿鐵器攻擊我的時候。」（見本院更三審
      卷第三十五頁），復稱：被告乙○○喊「給你死、給你死」的話是在客廳的時
      候，被告乙○○有拿鐵器攻擊我的頭部三、四下的時候喊的（見本院更三審卷
      第六十九頁），又稱：「（問：被告乙○○說「殺死你、殺死你」等語係何時
      講的？為何在報告書上說是被告乙○○在廚房講的？）我這次講的比較實在，
      被告乙○○應該是在客廳第一次用鐵器攻擊我時講的，被告乙○○跑進廚房，
      我才追進去廚房，被告乙○○在廚房還是用鐵器攻擊我，被告乙○○的鐵器在
      廚房的時候被我搶下來，被告乙○○跑出來，並在客廳再用小刀攻擊我的。」
      （見本院更三審卷第七０頁），於本院前審訊問及何以報告不一致時，答稱「
      因為報告是我口述，同事幫我寫的，所以有些出入」等語，經核對該報告（見
      偵查卷第九頁），該報告確係「劉員口述林員代」，有該報告書可稽，從而上
      開出入，既經劉員幾次在原審及本院前審審理中澄清，自應認為其事後在審理
      中所證為真實，不能因報告之些微出入而影響其證據力。
（三）被告具有殺人犯意及其因果關係之認定：
      按行為人對於構成犯罪之事實，明知並有意使其發生者，係直接故意；行為人
      對於構成犯罪之事實，預見其發生而其發生並不違背其本意者，為間接故意。
      次按頭部為人體之重要且脆弱部位，以重物毆擊人之頭部可能會發生致死之結
 果並非不可預見。扣案之鐵器一支，頭部是鐵製實心長六公分、鍊條為鐵製彈
      簧，長十六公分外面紮黑色皮套、全長四十五公分、重量為三百六十九公克，
      手握彈簧以鐵製實心部位敲擊及小刀一把刀刃部分為三角形單面開鋒之小刀，
      握把塑膠製，兩邊設有手指握槽、長度七公分、重量為十三公克，業據本院勘
      驗明確，有筆錄足據（見本院更三審卷第九十二頁）。本件被告乙○○第一次
      在客廳用鐵器攻擊劉增勇頭部，逃到廚房亦持續用鐵器攻擊頭部，乙○○從廚
      房出來在客廳是則持有一個扣環的刀刃，該刀刃為三角形的刀子，往劉增勇的
      左側腰、左手臂猛刺等情，業據證人劉增勇證實在卷，劉增勇因而受有頭部外
      傷合併腦挫傷及腹部、左前臂、左手等多處裂傷之傷勢，亦有上開新竹市南門
      綜合醫院診斷證明書一份在卷可據，該傷勢應非僅「揮一揮」、「要阻擋劉增
      勇」、「不小心揮擋阻隔飛出去打到劉增勇」，而是蓄意以鐵器攻擊及持刀猛
      刺所造成，自其行兇之凶器為重量三百六十九公之實心鐵器及下手之部位分別
      為頭部、腹部等人體重要且脆弱部位，如加重擊及猛刺，將會發生死亡之結果
      ，應為被告乙○○客觀上所預見，且被告任敘榮於毆擊被害人頭部之際更出言
      表示「給你死、給你死」，亦據劉增勇迭次陳明在卷，又被告因持有毒品為警
      查獲後，持其所有鐵棒、小刀接續刺殺劉增勇造成右揭傷勢，於送醫時，因頭
      部外傷、四肢及軀幹多處穿刺傷，有生命危險，此有新竹市南門綜合醫院八十
      九年三月二十一日南綜醫字第０九０號函在卷可憑，再參諸證人劉增勇於本院
      前審調查中證稱：「（問：被告乙○○說「殺死你、殺死你」的行為？動機？
      是否有置你於死地的意思？）第一次沒有這麼嚴重，第二次他就有這個意思，
      因為在廚房被告乙○○還是在攻擊我的頭部，當時我頭部已流血，還攻擊我的
      頭部。」（見本院更三審卷第七一頁、第七二頁），又依現場凌亂、玻璃散落
      之景象，足證被告任敘榮確實係因持有第一級毒品海洛因一包被警查獲，惟恐
      會再度入監服刑而決定持鐵棒與小刀與劉增勇激烈纏鬥，顯見被告任敘榮下手
      殺傷被害人時，其目的雖在脫逃，但對於劉增勇可能因而發生死亡之結果，並
      不違背其本意。嗣劉增勇僅因急救得當而未生死亡之結果，然被告行為時主觀
      上已預見其持鐵器及小刀接續攻擊刺殺劉增勇之頭部、腹部等處，將會發生死
     亡之結果，且此種結果之發生並不違背其本意，而具有間接故意。被告乙○○
      辯稱伊無置劉增勇於死地之意云云，無非卸責之詞，要無可採。
（四）被告任敘榮以強暴脫逃未遂之事實認定：
    1.被告任敘榮已被逮捕而置於公權力拘束之下之認定：
      被告乙○○於本院前審調查中供稱：伊被壓制到沙發上，沒有反抗，就起來了
      ，坐在沙發上談，要求情，劉增勇當時用電話聯絡求援，伊是想要逃跑（見本
      院更三審卷第七二頁），於本院前審審理中亦供陳：「（問：你發現被告乙○
      ○持有海洛因，係現行犯，有無曾經被你逮捕？有無在你的實力控制之下？）
      我被壓制到沙發上，我沒有反抗，就起來了，我們就坐在沙發上坐下來談，要
      求情，他當時用電話聯絡求援，我是想要逃跑。」等語（見本院更三審卷第九
      十三頁、第九十四頁），核與證人劉增勇於本院調查中所證：「我還問被告乙
      ○○你的手提袋是什麼東西，是否可以拿出來給我看，被告乙○○說沒有東西
      ，我就請被告乙○○把東西拿出來給我看，被告乙○○就有把東西給我看，我
      看得結果，有在夾層有壹包紙包住的東西在裡面，我就問被告乙○○是什麼東
      西，被告乙○○說是紙，並把東西搶過去放到他的口袋裡，我說是不是毒品，
      被告乙○○他不願意拿出來，被告乙○○想有跑的動作，當時我在桌子那裡盤
      查，因被告乙○○有想跑的動作，因為右邊是餐廳，被告乙○○想由餐廳往大
      門移動，被告乙○○就被我壓到沙發椅上，我就壓住了，這時被告乙○○叫我
      把手放開，並且也責備張仁政為何不幫助他，我還是叫被告乙○○把毒品拿出
      來，被告乙○○說不見了，之後我就在沙發椅的座墊底下找到海洛因的毒品，
      是壹包。」（見本院更三審卷第三十三頁），又稱：「（問：你發現被告乙○
      ○持有海洛因，係現行犯，有無曾經被你逮捕？有無在你的實力控制之下？）
      第一次被告乙○○將毒品藏到口袋內，我請被告乙○○將毒品拿出來，他不肯
      ，被告乙○○被我押到沙發上，算被我逮捕制伏，在我實力控制之下。」等語
      （見本院更三審卷第七二頁），相互吻合，而劉增勇為新竹市警察局第三分局
      南門派出所警員，已如前述，其屬刑事訴訟法第二百三十一條第一項所定之司
      法警察，其發現持有第一級毒品海洛因之被告乙○○自可依法逮捕，是被告乙
      ○○於被警員劉增勇查獲毒品欲由餐廳往大門移動脫逃之際，被警員劉增勇壓
      制在沙發椅上，則依當時情形，被告乙○○顯已被逮捕而置於公權力拘束之下
      。
    2.被告任敘榮暴行脫逃未遂事實之認定：
      至於被告乙○○因尚在假釋中，於被劉增勇查獲上訴人持有第一級毒品海洛因
      時，求情未果，為求脫身，竟持鐵器於客廳及廚房猛力攻擊劉增勇之頭頂部，
      及自廚房逃至客廳時持小刀猛刺劉增勇之左腰、左手臂，惟劉增勇始終不放手
      ，於纏鬥時，並撞破客廳之玻璃門，張仁政見狀為助被告乙○○「脫身」，竟
      上前抱住劉增勇，讓被告乙○○以撞破之玻璃片攻擊劉增勇手部，致劉增勇「
      受不了而放開手」，隨即往屋外逃跑，逃至巷口適被趕來支援之警察捕獲等情
      ，亦據證人劉增勇證實在卷。查被告乙○○於被警員劉增勇查獲毒品欲由餐廳
      往大門移動脫逃之際，被警員劉增勇壓制在沙發椅上，則依當時情形，被告乙
      ○○顯已被逮捕而置於公權力拘束之下，已如前述，則被告乙○○被逮捕而置
      於公權力拘束後，而為上開之暴行，其係冀求脫逃，至為明顯。雖於客廳纏鬥
      時，撞破客廳之玻璃門，張仁政見狀為助被告乙○○「脫身」，上前抱住劉增
      勇，讓被告乙○○以撞破之玻璃片攻擊劉增勇手部，致劉增勇「受不了而放開
      手」，乙○○隨即往屋外逃跑，惟據劉增勇於本院前審調查中供稱：「：：被
      告乙○○往廚房的方向跑，我就追進去到廚房裡面，然後被告乙○○又從廚房
      跑到客廳這時我用手勒住被告乙○○的脖子，被告乙○○就拿有一個扣環的刀
      刃，該刀為三角形的刀子，往我的左側腰、左手臂猛刺，我還是不放手，我們
      二人就撞門，雙方都倒在地上，然後就把玻璃門撞破，這時張仁政也要把我抱
      住，張仁政的意思要把我拉開，讓被告乙○○脫開，我仍然抓住被告乙○○不
      放手，這時被告乙○○用撞破的玻璃碎片拿起來畫我的手臂，我就受不了，我
      就放手，被告乙○○逃跑，這時我把張仁政推開，因被告乙○○跑出大門約十
      公尺，我們派出支援的人也到了，是我先抓到被告乙○○的腳，支援的人到了
      ，就抓到被告乙○○了。」等語（見本院更三審卷第三十三頁、第三十四頁）
      ，益見被告乙○○於被逮捕後雖行脫逃，經警員劉增勇追捕纏鬥，於客廳持撞
      破之大門玻璃碎片刺割警員劉增勇手臂，警員劉增勇因受不了而放手，乙○○
      隨之起身逃跑，惟警員劉增勇仍在後追跡，先抓到被告乙○○之腳部，適被趕
      來支援之警察捕獲，被告乙○○脫逃後尚未脫離公權力之監督範圍，應屬暴行
      脫逃未遂，洵可認定。
（五）張仁政於公務員依法執行職務時，以強暴方法便利被告任敘榮施強暴脫逃之事
      證：
      張仁政與被告任敘榮係朋友，於被害人劉增勇發現被告任敘榮持有第一級毒品
      海洛因一包時，確均有向被害人求情，此經被告及張仁政迭於偵審中坦承不諱
      ，並經被害人指訴甚明，惟被害人表示要公事公辦依法逮捕時，被告任敘榮竟
      持其所有鐵器攻擊被害人冀能逃跑，同案被告張仁政亦在被告任敘榮之吆喝下
      關鐵門，亦為被告任敘榮及張仁政於偵查中所供明（偵查卷第六十五頁、第七
      十六頁反面），且據劉增勇於原審中指稱被告任敘榮與渠纏鬥未休時，同案被
      告張仁政並抱住被害人以圖讓被告任敘榮脫逃（見原審卷第七十二頁），於本
      院前審調查中證陳：雙方都倒在地上，然後將玻璃門撞破，這時張仁政也要抱
      住伊，張仁政之意思要把伊拉開，讓被告乙○○脫開，伊仍然抓住被告乙○○
      不放手，這時被告乙○○用撞破的玻璃碎片拿起來畫伊之手臂，伊受不了，就
      放手，被告乙○○逃跑，這時伊把張仁政推開，因被告乙○○跑出大門約十公
   尺，是伊先抓到被告乙○○的腳，派出所支援的人到了，就抓到被告任榮等語
      （見本院更三審卷第三十三頁、第三十四頁），是則張仁政於公務員依法執行
      職務時，基於便利被告任敘榮施強暴脫逃（未遂）之意思，而為關鐵門及以強
      暴方法抱住被害人之行為，亦臻明確。
（六）被告任敘榮殺人未遂行為及暴力脫逃未遂行為係一加害行為之認定：
      本件被告任敘榮因持有毒品，為警員劉增勇依現行犯逮捕後，為求脫逃，竟基
      於暴力脫逃之直接故意和殺人之間接故意，持鐵器攻擊警員劉增勇之頭部，嗣
      又接續前開暴力脫逃、妨害公務及殺人之犯意，接續持小刀猛刺劉增勇左腰等
      處，因劉增勇奮力纏鬥，追攝不放，被告任敘榮接續前開暴力脫逃、妨害公務
      之故意，又接續以碎玻璃片攻擊劉增勇之手部，於劉增勇因受不了而鬆手時脫
      逃，尚未脫離公權力之監督範圍，為劉增勇和趕來支援之員警捕獲而未遂。
      因此，被告任敘榮持鐵器攻擊劉增勇頭部、持小刀猛刺劉增勇左腰等處，及以
      玻璃碎片割傷劉增勇手部之三個舉動，皆是為求脫逃，基於暴力脫逃、妨害公
      務之直接故意（三次舉動）和殺人之間接故意（前二次舉動）之接續行為，係
      一接續性之加害行為同時觸犯暴力脫逃未遂罪及殺人未遂罪。
（七）綜據上開事證，被告罪證明確，犯行堪以認定。又被告乙○○於本院前審調查
      中聲請訊問證人林正雄，其待證事項無非係伊在客廳沒有拿鐵器重擊劉增勇（
      見本院更三審卷第三十六頁），於本院本審亦聲請傳訊張仁政、林正雄、李祥
      華等人。惟上開證人於歷次偵、審中均已多次證述，且本件事證已明，本院認
      無再行傳訊之必要，併予敘明。
三、法律適用：
    核被告任敘榮所為，係犯刑法第一百六十一條第四項、第二項之以強暴脫逃未遂
    罪及同法第二百七十一條第二項、第一項之殺人未遂罪。所犯強暴脫逃未遂罪，
    檢察官雖未引用起訴法條，惟起訴事實已有記載，應認為已有起訴，本院自應併
    予審究。另公訴人認被告任敘榮出手殺傷被害人部分，係犯刑法第二百七十七條
    第一項之傷害罪，尚有未洽，起訴法條應予變更。被告任敘榮所犯刑法第一百六
    十一條第四項、第二項以強暴脫逃未遂之罪，為同法第一百三十五條妨害公務罪
    之特別規定，因脫逃而實施強暴，其妨害公務之行為，已包括於強暴脫逃未遂中
    ，自不得謂其又犯妨害公務之罪，自應逕依同法第一百六十一條第四項、第二項
    論科，無再比較適用同法第一百三十五條之餘地（最高法院四十九年台上字第五
    一七號判例參照）。 (本件同案被告張仁政於警員依法執行職務時，在被告任敘
    榮持其所有鐵器攻擊被害人之際，依被告任敘榮之吆喝關下鐵門，意圖困
    住執行職務之警員，助長被告任敘榮襲警之便利，且於被告任敘榮與警員纏鬥未
    休時，以抱住被害人之強暴方法以圖讓被告任敘榮脫逃，雖實為幫助脫逃，惟便
    利脫逃罪，乃幫助脫逃之特別規定，應優先適用刑法第一百六十二條第四項、第
    二項處斷。其妨害公務之行為，亦已包括於強暴便利脫逃未遂中，不再論以同法
    第一百三十五條妨害公務之罪) 。被告任敘榮先後所實施之各個動作，乃組成整
    個之犯罪行為，其殺人未遂與以強暴脫逃未遂，無從強行劃分為二行為，乃以一
    加害行為同時觸犯殺人未遂罪及以強暴脅迫脫逃未遂罪，已如前述，應依想像競
    合犯之規定，從較重之殺人未遂罪處斷。又被告任敘榮已著手於殺人犯罪行為之
    實施，未生死亡之結果，為未遂犯，爰依刑法第二十六條前段之規定，按既遂犯
    之刑度減輕其刑。
四、撤銷原判決之理由：
    原審以被告罪證明確而予以論罪科刑，固非全屬無見。惟查：
（一）被告任敘榮於八十二年間曾違反肅清煙毒條例，經本院判處有期徒刑三年六月
      ，於八十二年十月十六日送監執行，八十六年二月十四日執行完畢（下簡稱為
      「前執行案」）；復於八十二年間因違反麻醉藥品管理條例，經台灣新竹地方
      法院判處有期徒刑十月，復因違反麻醉藥品管理條例，經臺灣新竹地方法院判
      處有期徒刑五年五月，上訴本院後，仍判處有期徒刑五年五月，本院另就二罪
      定其應執行刑為五年十月（下簡稱為「後執行案」），自前執行案執行完畢翌
      日即八十六年二月十五日起接續執行後執行案，至八十七年九月七日縮短刑期
      假釋出獄，刑期應至九十一年六月二十日始屆滿，有本院被告全國前案紀錄表
      及臺灣新竹地方法院檢察署九十一年一月二十五日竹檢崇執典八二執一九九四
      字第０二一四三號函可稽（見本院本審卷第八、九、十、二十三頁）。因被告
      任敘榮被處有期徒刑五年五月部分之犯罪時間跨越前案被處有期徒刑三年六月
      之確定日八十二年三月十七日之後，故不得定應執行刑。從而上開「前執行案
      未與後執行案合併定應執行刑，此與數罪併罰定執行刑之前，因有一部分犯罪
      先確定，形式上予以執行，仍應依前揭規定定其應執行之刑，俟檢察官指揮執
      行「應執行刑」時，再就形式上已執行部分予以折抵，不能謂先確定之罪已執
      行完畢者不同，是被告任敘榮於八十八年八月二十八日為本件犯罪時，後執行
      案雖尚在假釋期間內，惟前執行案已於八十六年二月十四日執行完畢，被告於
      有期徒刑執行完畢後五年內，再犯有期徒刑以上之本罪，為累犯，應依法加重
      其刑。原審以被告任敘榮有多次違反麻醉藥品管理條例及肅清煙毒條例案件前
      科，最後一次又因違反麻醉藥品管理條例案件，經判處有期徒刑十月確定，於
      八十六年十二月九日接續執行完畢為認定累犯之依據，核與卷證資料不合，顯
      有違誤。
（二）刑法第五十五條所謂之牽連犯，必須二個以上之行為有方法與結果之關係者，
      始足構成，亦即必須以犯一罪之方法行為犯他罪，或以犯一罪之結果行為犯他
      罪，方有牽連關係之可言。本件依原判決認定之事實，上訴人係基於妨害公務
      及殺人之犯意，而以一行為實施妨害公務及殺人未遂犯行。原判決並未說明上
      訴人如何有構成上述牽連犯之情形，乃竟認上訴人所犯妨害公務及殺人未遂間
      有方法結果之牽連關係，從一重之殺人未遂罪處斷，自欠允洽。
（三）被告任敘榮所犯強暴脫逃未遂罪，起訴書雖未引用觸犯法條，惟起訴事實已有
      記載，應認為已起訴，原審漏未併予審究，不無就已受請求之事項未予判決之
      違法。
（四）本件同案被告張仁政雖於警員依法執行職務時，係基於幫助被告任敘榮脫逃之
      犯意而參與，惟其於被告任敘榮持其所有鐵器攻擊被害人之際，在被告任敘榮
      之吆喝下關鐵門，意圖困住執行職務之警員，助長被告任敘榮襲警之便利，且
      於被告任敘榮與警員纏鬥未休時，抱住被害人以圖讓被告任敘榮脫逃，已如前
      述，則同案被告張仁政所為，雖實為幫助脫逃，惟便利脫逃罪，乃幫助脫逃之
      特別規定，應優先適用刑法第一百六十二條第四項、第二項處斷。其妨害公務
      之行為，亦已包括於強暴便利脫逃未遂中，不再論以同法第一百三十五條妨害
      公務之罪。原審未論及暴行脫逃未遂部分，且就妨害公務部分，以同案被告張
      仁政係以自己犯罪意思而參與犯罪構成要件之行為，論以共同正犯，尚有未合
      。
（五）扣案沾有血跡之玻璃一塊，雖為被告任敘榮供犯罪所用之物，惟係同案被告張
      仁政所有，業據其等分別陳明在卷，原審併予宣告沒收，亦有違誤。
（六）被告否認犯罪而提起上訴固無理由，然原審判決既有上開可議，仍應由本院將
      原審判決撤銷並予以改判。
五、科刑及其審酌事項：
（一）被告任敘榮於八十一年間曾違反肅清煙毒條例，經本院判處有期徒刑三年六月
      ，於八十二年十月十六日送監執行，八十六年二月十四日執行完畢（即「前執
      行案」），復於八十二年間因違反麻醉藥品管理條例，經台灣新竹地方法院判
      處有期徒刑十月，復因違反麻醉藥品管理條例，經本院判處有期徒刑五年五月
      ，嗣定其應執行刑為五年十月（即「後執行案」），自前執行案執行完畢翌日
      即八十六年二月十五日起接續執行後執行案，至八十七年九月七日縮短刑期假
      釋出獄，刑期應至九十一年六月二十日始屆滿，有本院被告全國前案紀錄表在
      卷可稽，被告任敘榮於八十八年八月二十八日為本件犯罪時，後執行案雖尚在
      假釋期間內，惟前執行案已於八十六年二月十四日執行完畢，被告於有期徒刑
      執行完畢後五年內，再犯有期徒刑以上之本罪，為累犯，除該罪名法定本刑為
      死刑、無期徒刑部分，依法不得加重外，就法定本刑有期徒刑部分，則依法加
      重其刑。
（二）爰審酌被告任敘榮曾有多次犯罪前科，尚在假釋期間內，仍不知自我檢束，再
      為本件犯行，對於執行公權力之司法警察，加諸暴行，情節非輕，犯後仍多方
      矯飾，未能坦認犯行等一切情狀，量處如主文第二項所示之刑。
六、沒收：
（一）扣案之鐵器一支及小刀一把（按起訴事實誤認為係小扁鑽刀），雖經原審送往
      新竹市警察局鑑定結果，認非屬槍砲彈藥刀械管制條例列管之扁鑽，有該局八
      十八年十一月二十四日（八八）竹市警保民字第四一五二五號函一份附卷可稽
      （見原審卷第五十頁），均為被告任敘榮所有，供其等犯罪所用之物，業據被
      告任敘榮分別陳明在卷，均應依刑法第三十八條第一項第二款規定宣告沒收之
      。
（二）扣案沾有血跡之玻璃一塊，雖為被告任敘榮供犯罪所用之物，惟係同案被告張
      仁政所有，業據其等分別陳明在卷，爰不予宣告沒收之。
據上論斷，應依刑事訴訟法第三百六十九條第一項前段、第三百六十四條、第二百九
十九條第一項前段、第三百條，刑法第一百六十一條第四項、第二項、第二百七十一
條第二項、第一項、第二十六條前段、第五十五條、第四十七條、第三十八條第一項
第二款，罰金罰鍰提高標準條例第一條前段判決如主文。
本案經檢察官彭坤業到庭執行職務。
中      華      民      國   九十一    年      三      月    二十二    日
                              臺灣高等法院刑事第八庭
                                  審判長法  官  陳  祐  治
                                        法  官  楊  炳  禎
                                        法  官  沈  宜  生
右正本證明與原本無異。
如不服本判決應於收受送達後十日內向本院提出上訴書狀，其未敘述上訴之理由者並
得於提起上訴後十日內向本院補提理由書（均須按他造當事人之人數附繕本）。
                                        書記官  楊  翠  明
中      華      民      國    九十一    年      三      月    二十六    日
附錄：本判決論罪科刑法條全文
刑法第二百七十一條：
殺人者，處死刑、無期徒刑或十年以上有期徒刑。
前項之未遂犯罰之。
預備犯第一項之罪者，處二年以下有期徒刑。
刑法第一百三十五條：
對於公務員依法執行職務時，施
